臺灣花蓮地方法院刑事判決
109年度原易字第116號
公  訴  人  臺灣花蓮地方檢察署檢察官
被      告  向哲安



選任辯護人  王政琬律師
上列被告因詐欺案件，經檢察官提起公訴（109年度偵字第3283
號、第3410號、第3643號）及移送併辦（臺灣花蓮地方檢察署10
9年度偵字第3549號、第4064號、高雄地方檢察署109年度偵字第
17732號、第18282號、彰化地方檢察署109年度偵字第13486號）
，被告於本院準備程序時就被訴事實為有罪之陳述，經本院合議
庭裁定由受命法官獨任改依簡式審判程序審理，並判決如下：
    主  文
甲○○幫助犯詐欺取財罪，處有期徒刑貳月，如易科罰金，以新臺
幣壹仟元折算壹日。
    事  實
甲○○可預見一般取得他人金融帳戶使用之行徑，常與財產犯罪所
需有密切之關聯，可能被詐欺集團用以為詐欺取財之工具，竟仍
基於縱有人以其提供之金融帳戶實施詐欺取財犯行，亦不違背其
本意之幫助他人實施詐欺取財犯罪之不確定故意，於民國109年6
月17日17時許，在高雄市○○區○○○路000○000號2樓星巴克七賢門
市内，將其所申請之合作金庫商業銀行帳號0000000000000號帳
戶（下稱合庫帳戶）、台新國際商業銀行帳號00000000000000號
帳戶（下稱台新帳戶）之提款卡，交與真實姓名、年籍不詳（無
證據證明未滿18歲）之詐欺集團成員使用，並以通訊軟體LINE告
知提款卡密碼，而容任他人供作向不特定之人詐取財物犯罪之用
。嗣真實姓名、年籍不詳（無證據證明未滿18歲）之詐欺集團成
員取得上開帳戶提款卡後，即意圖為自己不法之所有，基於詐欺
取財之犯意聯絡，對丁○○、辛○○、乙○○、庚○○、戊○○、己○○為如
附表所示詐欺取財犯行得逞。
    理  由
一、訊據被告甲○○就上揭犯罪事實坦承不諱，核與證人即告訴人
    丁○○、辛○○、乙○○、戊○○、己○○、證人即被害人庚○○於警詢
    中之證述相符（見警511號卷第9頁至第12頁，警945號卷第9
    頁至第13頁，警420號卷第9頁至第10頁，警958號卷第9頁至
    第13頁，警614號卷第7頁至第9頁，偵732號卷第89頁至第90
    頁），且有匯款申請書照片、合庫帳戶及台新帳戶開戶資料
    與交易明細、轉帳交易明細、轉帳明細截圖、通話紀錄翻拍
    照片、告訴人己○○台北富邦商業銀行帳戶交易明細、告訴人
    乙○○LINE對話紀錄截圖附卷可稽（見警511號卷第13頁，警9
    45號卷第15頁，警420號卷第13頁至第14頁，本院卷一第171
    頁至第183頁，警958號卷第15頁、第27頁至第29頁，警614
    號卷第17頁、第25頁至第27頁，偵732號卷第99頁），足認
    被告自白與事實相符，堪以採信。
二、起訴書就告訴人丁○○接獲詐欺資訊及付款時間，及臺灣彰化
    地方檢察署109年度偵字第13486號併辦意旨書就告訴人己○○
    接獲詐欺資訊及付款之時間，與卷證資料不符，爰逕予更正
    如附表所示。從而本案事證明確，被告犯行已堪認定，應依
    法論科。
三、臺灣花蓮地方檢察署109年度偵字第3549號、第4064號移送
    併辦意旨認被害人庚○○受騙而交付金錢至被告台新帳戶之部
    分，及臺灣高雄地方檢察署109年度偵字第17732號、第1828
    2號併辦意旨認告訴人戊○○、乙○○、丁○○、辛○○、被害人庚○○受騙而交付金錢至被告合庫帳戶、台新帳戶之部分，及臺
    灣彰化地方檢察署109年度偵字第13486號併辦意旨認告訴人
    己○○受騙而交付金錢至合庫帳戶之部分，經查均係被告本案
    同一交付帳戶之行為所發生，認與已起訴之犯罪事實同一，
    為起訴效力所及，本院自應併予審究。
四、按刑法上之幫助犯，係指以幫助之意思，對於正犯資以助力
    ，而未參與實施犯罪之行為者而言。查被告將其合庫帳戶、
    台新帳戶之提款卡交付他人使用，容任他人以之作為詐欺取
    財之取款工具，係基於幫助他人詐欺取財之犯意，且所為提
    供帳戶之行為，係屬刑法詐欺取財罪構成要件以外之行為，
    是核被告所為，係犯刑法第30條第1項前段、第339條第1項
    之幫助詐欺取財罪。被告係以1次交付行為提供2帳戶之一幫
    助行為，使詐騙集團得用以詐欺告訴人及被害人等6人，而
    幫助正犯遂行數個相同罪名，故被告上開所為係想像競合犯
    ，應依刑法第55條之規定，論一幫助詐欺取財罪處斷。被告
    係幫助犯，爰依刑法第30條第2項之規定，按正犯之刑減輕
    之。又本案無證據證明被告交付提款卡時，即知悉其所為將
    幫助詐欺集團掩飾、隱匿不法資金而達洗錢效果，且單純提
    供帳戶並未實行洗錢之構成要件行為，故本案不構成幫助洗
    錢罪或一般洗錢罪，附此敘明。
五、爰審酌被告前因借款而將其名下中國信託商業銀行帳戶之帳
    號提供他人作收款使用，並依指示提領款項交付他人（所涉
    3人以上共同詐欺取財罪等，另經臺灣高雄地方法院判處有
    罪確定），被告於交付款項時，已疑心對方可能為詐欺集團
    成員，遂拍攝對方之照片，有照片2紙在卷可參（見本院卷
    一第267頁、第269頁），然被告卻仍心存僥倖，認為自己不
    會有錢財損失，抱持倘若賭對即可借得款項之想法，而交付
    並容任對方使用自己之提款卡，造成告訴人及被害人因此受
    有損害，亦助長詐欺猖獗，所為確有不該。惟念被告終能坦
    承犯行，係因經濟困難方鋌而走險，然未賠付告訴人及被害
    人，兼衡其高中肄業之智識程度、從事鷹架工、家庭經濟狀
    況普通、仍須扶養兒子等一切情狀（見本院卷二第126頁至
    第127頁），量處如主文所示之刑，並諭知易科罰金之折算
    標準。
六、臺灣花蓮地方檢察署109年度偵字第3549號、第4064號移送
    併辦意旨就告訴人丙○○受騙並交付金錢至被告中國信託商業
    銀行帳戶之部分，因認被告涉犯刑法第30條第1項、第339條
    第1項幫助詐欺取財罪，認與本案為同一案件，而均請求一
    併審判；惟查，就告訴人丙○○所交付之款項，被告將之提領
    ，屬詐欺取財罪之正犯，且被告係提領後再將本案之合庫帳
    戶與台新帳戶之提款卡交付他人使用，自應予分論併罰，是
    上開移送併辦就告訴人丙○○部分與本案尚非屬實質上或裁判
    上一罪關係，非法律上同一案件，故就告訴人丙○○部分既未
    為起訴效力所及，本院自無從併予審理，應退由檢察官另為
    適法之處理。　　　
據上論斷，應依刑事訴訟法第273條之1第1項、第299條第1項前
段、第310條之2、第454條第1項，判決如主文。
本案經檢察官己○○提起公訴及移送併辦、檢察官吳協展、賴志盛
、鄧友婷移送併辦，檢察官簡淑如到庭執行職務。
中　　華　　民　　國　　111 　年　　1 　　月　　11　　日
　　　　　　　　　刑事第二庭    法　官　黃夢萱
以上正本證明與原本無異。
如不服本判決應於收受送達後20日內向本院提出上訴書狀，並應
敘述具體理由。其未敘述上訴理由者，應於上訴期間屆滿後20日
內向本院補提理由書(均須按他造當事人之人數附繕本)「切勿逕
送上級法院」。告訴人或被害人如對於本判決不服者，應具備理
由請求檢察官上訴，其上訴期間之計算係以檢察官收受判決正本
之日期為準。
辯護人依據刑事訴訟法第346條、公設辯護人條例第17條及律師
法第32 條第2項、第36條等規定之意旨，尚負有提供法律知識、
協助被告之義務（含得為被告之利益提起上訴，但不得與被告明
示之意思相反）。
因疫情而遲誤不變期間，得向法院聲請回復原狀。
中　　華　　民　　國　　111 　年　　1 　　月　　13　　日

                                書記官  張亦翔
附論本案論罪科刑法條：
刑法第339條第1項
意圖為自己或第三人不法之所有，以詐術使人將本人或第三人之
物交付者，處五年以下有期徒刑、拘役或科或併科五十萬元以下
罰金。
附表：　　
編號 告訴人 被害人 詐欺方式 交付金錢方式 1 告訴人丁○○ 於109年6月18日10時53分許前之當日某時，於通訊軟體LINE遭自稱為其友人之詐欺集團成員佯稱投資借款，因而陷於錯誤，前往付款。 於109年6月18日10時53分許，轉帳新臺幣（下同）3萬元至合庫帳戶。    於109年6月18日14時16分許，匯款12萬元至合庫帳戶，於同日15時6分許入帳。 2 告訴人 辛○○ 於109年6月20日14時20分許，接獲佯稱網購客服欲協助取消盜刷訂單之電話，因而陷於錯誤，配合操作ATM。 於109年6月20日15時8分許，轉帳4698元至合庫帳戶。    於109年6月20日15時10分許，轉帳503元至合庫帳戶。 3 告訴人 乙○○ 於109年6月17日11時25分許，接獲佯稱為其姪女欲投資借款之電話，因而陷於錯誤，前往付款。 於109年6月18日11時38分許，匯款30萬元至台新帳戶。 4 被害人 庚○○ 於109年6月20日17時30分許，接獲佯稱FM SHOES店家稱欲協助解除高級會員之電話，因而陷於錯誤，配合操作網路銀行。 於109年6月20日19時7分許，轉帳9萬9989元至台新帳戶。 5 告訴人 戊○○ 於109年6月20日17時50分許，接獲佯稱為永豐銀行人員之電話，因而陷於錯誤，配合操作網路銀行。 於109年6月20日18時32分，轉帳4萬9987元至台新帳戶。 6 告訴人 己○○ 於109年6月19日19時許，接獲佯稱為momo購物網之人員欲協助取消錯誤訂單之電話，因而陷於錯誤，配合操作網路銀行。 於109年6月20日13時47分許，轉帳4萬8102元至合庫帳戶。